臺灣雲林地方法院刑事裁定
110年度聲字第841號
聲  請  人  
即  受刑人  鍾禮鴻



上列聲明異議人即受刑人因詐欺案件，對於臺灣雲林地方檢察署
檢察官之執行指揮（106年度執沒字第623號、107年度執沒字第5
88號），聲明異議，本院裁定如下：
    主  文
聲明異議駁回。
    理  由
一、聲明異議意旨略以：聲明異議人即受刑人甲○○（下稱受刑人
    ）因本院105年度原訴字第2號、107年度訴字第30號詐欺等
    案件，於民國110年10月1日遭強制扣款263元，依法務部矯
    正署107年6月4日法矯署字第10705003180號函，認應酌留予
    受刑人2個月生活所需之費用，按每月新臺幣（下同）3,000
    元計算，上開扣款實屬不當等語。
二、按依監獄行刑法第45條第1項、第51條第1項、第54條第1項
    規定，受刑人在監之給養及醫治均由國家負擔，無須由受刑
    人自行購置生活必需或支付醫療費用，是檢察官執行沒收而
    以受刑人財產抵償時，原則上並無準用強制執行法再酌留生
    活所必需金錢之餘地。又依受刑人金錢及物品保管辦法第5
    條、第17條之規定，有關受刑人保管金，係對受刑人入監攜
    帶之金錢及監外他人送予受刑人之金錢，由監獄管理人員以
    存入保管金專戶方式保管之款項。保管金與受刑人作業所獲
    取之勞作金均得為檢察官執行沒收處分抵償之標的（最高法
    院105年度台抗字第780號裁定意旨參照）。再者，受刑人在
    監之保管金既係家中親友為救濟受刑人而捐贈，即屬受刑人
    之財產，仍非不得為檢察官執行沒收處分時資為抵償之標的
    （最高法院100年度台聲字第49號裁定意旨參照）。另法務
    部矯正署審酌矯正機關收容人購置日常生活用品、醫療藥品
    、飲食補給及其他相關費用等生活需求，兼以考量男女性均
    有其特有之需求差異面向，法務部矯正署建議收容人每月生
    活需求費用金額標準為3,000元（不區分男女性別），有該
    署107年6月4日法矯署勤字第10705003180號函1份在卷可參
    。
三、經查，受刑人所提書狀雖記載為「刑事抗告狀」，然依受刑
    人於書狀內主張者乃對於檢察官執行犯罪所得沒收之指揮不
    服，依其性質應係聲明異議，先予敘明。而受刑人前因詐欺
    案件，經本院以105年度原訴字第2號、107年度訴字第30號
    分別判處罪刑，併諭知相關沒收確定，有臺灣高等法院被告
    前案紀錄表可證。上開確定判決經臺灣雲林地方檢察署（下
    稱雲林地檢署）檢察官以110年9月28日雲檢原自107執沒588
    字第1109025610號函，函請法務部○○○○○○○○○○○○○○○○○○）就
    受刑人之財產（含勞作金、保管金）予以提撥，用來抵償其
    上開確定判決之犯罪所得，且已註明「酌留其在監生活所需
    經費（酌留3,000元隔月亦不累計）」，嗣經雲林第二監獄
    於110年10月1日分別自受刑人保管金、勞作金帳戶內，扣除
    酌留之必要生活費用3,000元後，將263元、1,607元匯入雲
    林地檢署指定之專戶等情，有雲林地檢署前開函文及收據、
    雲林第二監獄110年10月26日雲二監總決字第11000531250號
    函、受刑人保管金分戶卡、勞作金分戶卡各1份在卷為憑，
    顯見受刑人之保管金及勞作金帳戶，經於110年10月1日扣繳
    263元、1,607元抵償犯罪所得後，確實有酌留3,000元之保
    管金供受刑人日常生活花費使用，至為明確。受刑人上開所
    指應酌留2個月生活所需之費用，容有誤會。
四、綜上，本件檢察官之執行命令既已兼顧受刑人在監執行之生
    活所需，自其保管金帳戶中酌留生活必要費用3,000元後，
    始就其餘金額扣繳上開確定判決應沒收之犯罪所得，經核並
    無違誤或不當之處，本件聲明異議，為無理由，應予駁回。
五、據上論斷，應依刑事訴訟法第486條，裁定如主文。
中　　華　　民　　國　　110 　年　　11　　月　　26　　日
                  刑事第二庭    法  官  簡鈺昕
以上正本證明與原本無異。 　　　　　　　　　
如不服本裁定，應於裁定送達後5日內向本院提出抗告狀（須附
繕本）。
                                書記官  林芳宜 
中　　華　　民　　國　　110 　年　　11　　月　　26　　日